【裁判字號】    88,易緝,222
【裁判日期】    891206
【裁判案由】    贓物
【裁判全文】
臺灣高雄地方刑事判決                              八十八年易緝字第二二二號
    公  訴  人  臺灣高雄地方法院檢察署檢察官
    被      告  乙○○
    指定辯護人  本院公設辯護人戊○○
右列被告因贓物案件，經檢察官提起公訴（八十七年度偵字第一九Ｏ一九號、八十七
年度偵緝字第一五九五號），本院判決如左：
    主  文
乙○○收受贓物，處拘役貳拾日，如易科罰金，以參佰元折算壹日，緩刑貳年。
    事  實
一、乙○○罹有精神中度障礙之疾，為精神耗弱之人，其明知年籍不詳名為「李芳元
    」之成年男子所騎用之ＮＹＡ─三一三號重機車，係來路不明之贓物（係陳明得
    所有，借予丁○○使用，於民國八十七年四月二十六日上午九時許，在高雄縣鳳
    山市○○路六十巷二十一弄二十九號前失竊），竟仍於八十七年五月間許，在高
    雄縣鳳山市向「李芳元」收受該部贓車騎用，並於同年七月十四日二十時許，將
    該車借予知情之吳志評（已判決確定）收受。嗣於同年八月十五日二十一時四十
  分許，吳志評騎乘該車途經高雄縣橋頭鄉省道三五八公里處時，經警查獲始發覺
    上情。
二、案經高雄縣警察局岡山分局報請臺灣高雄地方法院檢察署檢察官偵查起訴。
    理  由
一、訊據被告乙○○固坦承有向他人借用該部贓車，並將該車再輾轉交予吳志評騎用
    之事實不諱，惟矢口否認有任何收受贓物之犯行，辯稱：伊並不知該部ＮＹＡ─
    三一三號重機車係贓車，係一名叫「李芳元」之男子交予伊騎用，李芳元之聯絡
    電話為0000000或0000000號，係因車被吳志評騎走了，所以無法
    還車云云。惟查：
（一）被告所陳之上開與「李芳元」所聯絡之電話號碼，經本院調閱該電話之租用資
      料得知，租用者係丙○○及己○○，而二者均不認識名叫「李芳元」之男子，
      業經該二名證人到庭結證屬實（見本院八十八年十二月十日訊問筆錄），並有
      中華電信股份有限公司南高服八十八字第五三六號函在卷可資佐憑，是以被告
      上開辯詞，應屬無據，尚難遽採。
（二）再參諸被告自承於收受該部贓車時，並未向該名「李芳元」之男子詢明車輛所
      有人之誰屬，並佐以吳志評於本院八十八年度易字第一一一四號贓物案件審理
      時，亦直承：被告交付該車予伊騎用時，並未交付行車執照；而伊有見過被告
      於八十七年六月一日時即已騎用該部贓車，被告有表示是該車之所有人，伊於
      同年七月十五日向被告借用時，有約定同年八月四日返還等語（見本院該案刑
      事卷宗八十八年三月二十四日審判筆錄及偵查卷八十七年九月十七日訊問筆錄
      ），顯見被告於事前收受他人交付之機車時，並未詢明並索閱車籍來源證件，
      在其所騎用期間，確有向吳志評表示其即為該車之所有人，而轉交予他人使用
      之期間亦長達近半月餘，而絲毫未顧及返還出借人，或若逢出借人欲索回時之
      問題，復藉以前述被告杜撰之聯絡電話等情，由上開跡象觀之，益足徵被告主
      觀上對該車應有贓物之認識無訛，及有以該車所有人地位自居之意，故被告所
      辯應係卸責之詞，未足採信。此外復有被害人丁○○於警訊中之指述，及查詢
      車輛認可資料及贓物領結在卷可稽，故本件事證明確，被告犯行洵足認定。
二、核被告所為，係犯刑法第三百四十九條第一項之收受贓物罪。被告罹有中度精神
    障礙之疾，此有卷附之身心障礙手冊可資佐憑，並為證人之父甲○○到庭證述屬
    實，嗣本院就其行為時之精神狀態，復依職權函請高雄市立凱旋醫院鑑定，鑑定
    結果認為：被告為屬慢性情感化精神分裂症患者，在無病識感的狀況下，家人又
    沒有確實監督被告規律就醫，且於案發期間已有許久未有規律治療，因此在案發
    時，必無法處於一穩定的精神狀態；再者被告的精神疾病已為慢性化，有功能退
    化的現象，尤其表現於智能及認知功能的下降，故使無法對於外界訊息有深層的
    思考和判斷，致易有偏差行為的表現，故綜合研判被告精神疾病的整體病程及其
    慢性化後的精神病理現象，被告犯案當時的精神狀態應為「精神耗弱」的程度等
    語，此有該醫院八十九年九月八日以八十九高市凱醫字第三九Ｏ一號函所附之精
    神鑑定書一份在卷可憑，足證被告於上開犯行時，已處於對外界事物判斷自由決
    定意思之能力，較普通人顯然減退程度之事實，故酌依刑法第十九條第二項之規
    定，減輕其刑。爰審酌被告之犯罪情節尚屬輕微，所收受之贓車實已老舊等一切
    情狀，量處如主文所示之刑，並諭知易科罰金之標準。末查，被告未曾受有期徒
    刑以上刑之宣告，此有卷附之臺灣高雄地方法院刑案資料查註紀錄表足按，因一
    時貪慾，致罹刑章，經此教訓，信無再犯之虞，本院認以暫不執行為當，爰諭知
    緩刑二年，以啟自新。
三、被告於本院審理時經合法傳喚無正當理由不到庭，此有送達證書及報到單各一份
    附卷足考，惟其上開犯行既經本院判處拘役在案，爰依刑事訴訟法第三百零六條
    之規定，不待其到庭陳述，逕行判決，附此敘明。
據上論斷，應依刑事訴訟法第二百九十九條第一項前段、第三百零六條，刑法第三百
四十九條第一項、第十九條第二項、第四十一條、第七十四條第一款，罰金罰鍰提高
標準條例第一條前段、第二條，判決如主文。
中      華      民      國      八十九      年     十二     月    六    日
                                臺灣高雄地方法院刑事第二庭
                                          法  官    李代昌
右正本證明與原本無異。
如不服本判決，應於判決送達後十日內，向本院提出上訴狀。
                                          書記官    吳韻芳
中      華      民      國      八十九      年     十二     月    六    日
附錄本判決論罪科刑適用法條
刑法第三百四十九條
收受贓物者，處三年以下有期徒刑、拘役或五百元以下罰金。
搬運、寄藏、故買贓物或為牙保者，處五年以下有期徒刑、拘役或科或併科一千元以
下罰金。
因贓物變得之財物，以贓物論。


司法院資訊處製作；財團法人民間司法改革基金會備份。
